【裁判字號】    91,上更(一),861
【裁判日期】    920325
【裁判案由】    違反槍砲彈藥刀械管制條例
【裁判全文】
臺灣高等法院刑事判決                           九十一年度上更(一)字第八六一號
    上  訴  人  甲○○
    指定辯護人  本院公設辯護人  乙○○
右上訴人因違反槍砲彈藥刀械管制條例案件，不服臺灣宜蘭地方法院八十八年度訴字
第十五號，中華民國八十九年二月二日第一審判決（起訴案號：臺灣宜蘭地方法院檢
察署八十七年度偵字第三三三四號），提起上訴，本院判決後，經最高法院發回，本
院判決如左：
    主  文
原判決關於甲○○部分撤銷。
甲○○無罪。
    理  由
一、公訴意旨略以：被告甲○○於民國八十七年七月中旬間，在宜蘭縣羅東鎮○○路
    一二三號租處，經李俊憲（原名李源水，業經另案為不起訴處分）之交付而取得
    具有殺傷力之改造四五手槍乙支，並於未經主管機關許可下持有該槍枝。同年七
    月二十五日甲○○將上開槍枝，轉交給丙○○（經判處有期徒刑三年二月，併科
    罰金新台幣二十萬元確定）持有，丙○○亦在未經主管機關許可下持有該槍枝，
    並將該手槍持至上址二樓頂藏置，嗣於同年月二十八日上午八時四十分許在上址
    為警查獲，並查扣改造四五手槍乙支等情，因認被告甲○○涉有槍砲彈藥刀械管
    制條例第十一條第四項之罪嫌。
二、按犯罪事實應依證據認定之，無證據不得推定其犯罪事實，刑事訴訟法第一百五
    十四條定有明文；又認定犯罪事實所憑之證據，雖不以直接證據為限，間接證據
    亦包括在內，然而無論直接或間接證據，其為訴訟上之證明，須於通常一般之人
    均不致有所懷疑，而得確信其為真實之程度者，始得據為有罪之認定，倘其證明
    尚未達到此一程度，而有合理之懷疑存在時，事實審法院在心證上無從為有罪之
    確信，自應為無罪之判決（參見最高法院七十六年度台上字第四九八六號判例意
    旨）。
三、訊據被告甲○○堅決否認持有上開槍枝之犯行，辯稱扣案槍枝非其所有，亦未曾
    交付同案被告丙○○藏匿，該處房屋雖係其租用，但並未居住該處，且該處出入
    份子複雜，丙○○亦曾在該處居住，因其原先曾與李俊憲、丙○○共同犯案，後
    因故交惡，丙○○可能因此挾怨誣指等語。經查：
（一）本件扣案槍枝（無彈匣，槍枝管制編號0000000000號）經送鑑定結
      果，認係以德國製半自動型金屬模型槍，將其金屬槍管車通改造而成，機械性
      能良好，認具殺傷力，有內政部警政署刑事警察局八十七年八月十一日刑鑑字
      第五七一五四號鑑驗通知書一紙附卷可稽（偵查卷第六十二頁），並非如起訴
      書所稱之改造四五手槍，合先敘明。
（二）公訴人認被告甲○○有前開犯行，無非係以共同被告丙○○之供述為其主要之
      論據。惟按共同被告所為不利於己之供述，固得採為其他共同被告犯罪之證據
      ，惟此項不利之供述，依刑事訴訟法第二百七十條第二項之規定，仍應調查其
      他必要之證據，以察其是否與事實相符，自難專憑此項供述，為其他共同被告
      犯罪事實之認定（最高法院三十一年上字第二四二三號判例）。查共同被告丙○○於偵查、原審、及本院前審中，固曾多次供稱扣案之槍枝係被告甲○○交
      予其藏匿等語（偵查卷第七十五頁、五十六頁反面、第九十頁、第一二五頁反
      面、第一七三頁反面、上訴字卷第八十六、八十七頁），丙○○本身亦因寄藏
      槍枝經本院前審判決確定，然查丙○○於本案甫遭查獲時，在警訊及檢察官初
      訊時均未曾供稱該槍枝係被告交予其藏置，並供稱：扣案槍枝係李源水（即李
      俊憲，嗣經改名為李俊憲，以下均稱為「李俊憲」）所有，八十七年七月中旬
      曾在宜營公司看見其持有該把手槍等語綦詳（偵查卷第十三頁反面、第五十三
      頁），另丙○○於本院調查時則證稱：不知扣案槍枝何人所有，其亦未藏放該
      槍枝，其在六月底、七月間曾看過李俊憲拿槍，但不知是否為扣案槍枝，其因
      委託甲○○辦理信用卡遭欺騙拖累，所以才說槍是甲○○所有等語（本院九十
      一年十一月十五日訊問筆錄），則共同被告丙○○關於本案前後之供述均不相
      符，本身已非無瑕疵可指。又本案同時遭查獲之李振乾（經檢察官處分不起訴
      ）於警訊、偵查及原審分別供稱：曾看過李俊憲持有之黑色皮包內藏有槍械，
      但不知是否為查扣之該把槍枝等語（偵查卷第九頁、第五十一頁反面、原審卷
      第七十二頁反面、七十三頁反面）；同時遭查獲之許宏一（經檢察官處分不起
      訴）亦於警訊、偵查、及原審中分別供稱：扣案之槍枝係李俊憲所有，案發前
      曾看過李俊憲持有該槍枝把玩，並藏放於二樓，及聽說游德昌曾遭該把槍枝敲
      過頭等語（偵查卷第十頁反面、第五十一頁、原審卷第四十八頁正、反面）；
      另證人游德昌亦證稱：伊本要向李俊憲借錢，李俊憲叫伊到公司等他，伊等到
      晚上十一點多他回來，李俊憲問伊：你是不是要錢，然後從手提袋內拿出一把
      槍，黑黑的，沒有彈匣，打伊的頭，但伊無法確定是真槍還是假槍，時間是七
      月中旬某日晚上十一時許，在公司的大廳等語（第一審卷第七十四頁）；上開
      李振乾、許宏一、及游德昌所供述之情節，均未曾指稱扣案槍枝係被告所持有
      ，且彼等所供述之內容經核與共同被告丙○○在警訊及檢察官出訊時之供述情
      節亦均相互符合。另宜蘭縣警察局宜蘭分局偵查員顏添祿出具之偵查報告（偵
      查卷第六十一頁）、及宜蘭縣政府警察局宜蘭分局八十七年十一月七日宜警蘭
      刑字第一二四九七號函（偵查卷第六十八頁）記載之查獲經過及查證情形，亦
      均無法證明扣案槍枝係由被告持有再交付丙○○藏置。故共同被告丙○○本身
      雖經法院以寄藏槍枝刑責判決確定，然而丙○○前此有關扣案槍枝係由被告交
      予其寄藏部分之供述，經查並無任何補強證據足以證明確與事實相符，已不足
      資為不利於被告之犯罪證據。
（二）證人李俊憲於警訊及原審中雖供稱：據伊所知上開槍枝係甲○○所有，甲○○
      於八十七年七月初曾拿一枝黑色改造四五手槍叫伊找彈匣、子彈配給他，但伊
      加以拒絕，及其持有甲○○承認持有槍枝之電話錄音，該錄音帶交予宜蘭縣警
      察局經濟組警員丁○○等語（偵查卷第七頁反面、原審卷第四十三頁、第七十
      一頁、第九十頁），嗣後證人丁○○於原審中亦提出被告之電話錄音帶乙捲為
      證。然查：(1)關於證人李俊憲指稱被告曾持有槍枝叫其代為尋找彈匣部分之供
      述，業據被告堅決否認，而本案遭查獲時，依據前述被告、丙○○、及許宏一
      等人之供述及警方查證情形，均指向李俊憲涉嫌持有槍枝，警方始因此向李俊
      憲調查，且李俊憲與被告就偽造文書案件曾有共犯關係，嗣後至八十七年七月
      中旬後則因故雙方交惡等情，業為被告、李俊憲、及丙○○等人分別於本案、
      及被告等另涉偽造有價證券案件（本院九十一年度上訴字五十七號）審理中所
      不諱言，則證人李俊憲於遭警方借提查證時，為脫免本身刑責而為不利於被告
      之供述，衡情自有可能，且李俊憲關於被告曾持有扣案槍枝並囑其代為尋找彈
      匣部分之供述，經查並無任何補強證據足以證明與事實相符，其真實性如何顯
      有可疑，自不足遽予採信。(2)證人李俊憲雖供稱其在案發後為證明自己清白，
      故委託友人「小康」與被告通話並錄音，嗣後宜蘭警方於八十七年八月二十日
      左
      右要其到案說明，其即將該電話錄音交予經濟組警員丁○○等語（原審卷第七
      十一頁、第九十頁、本院囑託宜蘭地方法院訊問筆錄），證人丁○○於原審時
      亦證稱李俊憲因槍砲案到案說明，當時其在經濟組，由另一位同事製作筆錄，
      李俊憲有提出錄音帶等語（原審卷第九十一頁），事後並提出錄音帶乙捲扣案
      （原審卷第一五一頁），原審法院亦依據該電話錄音作為被告之犯罪證據。然
      查李俊憲係因偽造文書案件，於八十七年八月二十七日晚間在基隆市為警查獲
      ，隨即遭檢察官予以羈押，嗣後宜蘭縣警察局刑警隊始於八十七年九月九日經
      檢察官同意在台灣基隆看守所內訊問李俊憲，訊問時係先由偵查員蘇明勝於九
      月九日下午三時三十七分許在看守所內，就有關竊盜及偽造文書等案件訊問李
      俊憲，之後再由偵查員顏添祿於翌日（九月十日）下午二時四十九分許，在看
      守所內就本案之槍械案件訊問李俊憲，此有台灣基隆地方法院檢察署八十八年
      度偵字第二四八八號偵查卷宗可按（該偵查卷宗附於本院九十一年度上訴字第
      五七號案卷內），並有本案卷內所附之警訊筆錄二件（偵查卷第六頁、原審卷
      第九十八、九十九頁）、及李俊憲之在監
      在經警方於八十七年九月十日借提訊問之前，從未曾因本案接受宜蘭警方之調
      查訊問；而李俊憲於八十八年八月二十七日遭基隆警方逮捕即遭羈押，宜蘭警
      方至同年九月九、十兩日又均係在基隆看守所內接受借提訊問，似此情形，李
      俊憲顯然不可能將該捲錄音帶隨身攜帶並於看守所內交予警員丁○○，況且李
      俊憲之警訊筆錄（偵查卷第六頁）亦完全未曾提及其持有被告之錄音帶及交予
      警方之記載，該捲錄音帶又非由警方於本案移送時一併送交檢察官作為相關證
      據，而係由警員丁○○自行保管，經原審法院多次向宜蘭縣警察局調閱未果後
      ，才由丁○○自行提出於原審法院（見原審卷第九十七、九十八頁、第一二七
      、一二八頁、第一三九、一四０頁、及第一五一頁），顯與常情有異，故證人
      李俊憲及丁○○關於李俊憲如何將該錄音帶交予警員持有部分之證言，顯與實
      情不符，其中頗有疑竇。(3)第查被告對該錄音帶係其與「小康」之電話錄音，
      及其在電話中曾承認有槍枝等情，固不否認，惟否認通話內容為真實，辯稱其
      在電話中對「小康」佯稱持有槍械，以虛張聲勢等語。證人丁○○於原審則證
      稱：其事後有聽過錄音帶，內容是甲○○說他故意被查獲，栽贓給李俊憲等語
      （原審卷第九十一頁），然原審法院經當庭播放該錄音帶結果，並未記載錄音
      帶之內容（原審卷第一五九頁反面、第一六０頁），本院經播放錄音帶勘驗結
      果，亦因雜音過多，內容模糊，無法辨識詳細之通話內容（本院九十一年十一
      月十五日訊問筆錄）。按被告雖承認該錄音帶係其與「小康」之通話錄音，且
      不否認其提及有關槍枝等情，然而已否認通話內容為真實，而該等錄音帶經原
      審及本院勘驗結果，均無法明確辨識通話內容，證人丁○○復未曾就該錄音帶
      內容製作相關之訊問筆錄或紀錄，其在原審中之證言無法證明確與錄音帶錄得
      之通話內容相符，況且「小康」與被告通話時，已在本案槍枝遭查獲之後，業
      據被告及證人李俊憲供述一致，即使被告與「小康」交談時承認擁有槍枝，亦
      無法憑此認定被告表示持有之槍枝確為本案查獲之槍枝，該錄音帶之通話內容
      及真實性如何仍有合理懷疑，自亦不足資為認定被告持有扣案槍枝之犯罪證據
      。
（三）綜上所述，本案應屬不能證明被告犯罪。
四、原判決未就全案事證詳為審酌，遽行對被告論科，自非允洽，被告提起上訴，否
    認犯罪，為有理由，應由本院將原判決撤銷，另為被告無罪之諭知。
據上論斷，應依刑事訴訟法第三百六十九條第一項前段、第三百六十四條、第三百零
一條第一項，判決如主文。
本案經檢察官周志榮到庭執行職務。
中      華      民      國    九十二    年      三      月    二十五    日
                              臺灣高等法院刑事第二十三庭
                                  審判長法  官  宋      祺
                                        法  官  陳  坤  地
                                        法  官  王  淑  滿
右正本證明與原本無異。
如不服本判決，應於收受送達後十日內向本院提出上訴書狀，其未敘述上訴之理由者
並得於提起上訴後十日內向本院補提理由書（均須按他造當事人之人數附繕本）。
                                        書記官  蔡  慧  娟
中      華      民      國    九十二    年      四      月      七      日


司法院資訊處製作；財團法人民間司法改革基金會備份。
